臺灣高等法院刑事裁定
109年度聲再字第254號
再審聲請人
即受判決人  葛台友


上列聲請人因妨害自由等案件，對於本院108年度上易字第929號
，中華民國108年10月17日第二審確定判決（臺灣臺北地方法院1
07年度易字第1182號，起訴案號：臺灣臺北地方檢察署107年度
偵字第21596號），聲請再審，本院裁定如下：
    主  文
再審之聲請駁回。 
    理  由
一、再審聲請意旨略以：再審聲請人即受判決人葛台友（下稱聲
    請人）涉犯公然侮辱罪，前經臺灣臺北地方法院107年度易
    字第1182號刑事判決判處聲請人拘役15日，如易科罰金，以
    新臺幣1,000元折算1日，聲請人不服，向本院提起上訴，經
    本院以108年度上易字第929號判決駁回上訴確定。聲請人於
    本案判決確定後，因發現新證據，足以動搖原確定判決所認
    定之犯罪事實，爰對該確定之本院108年度上易字第929號刑
    事判決（下稱原確定判決），依刑事訴訟法第420條第1項第
    6款、第3項之規定，聲請再審，並提出新證據如下：㈠本院1
    09年聲再字第50號裁定：聲請人前曾提出臺灣臺北地方法院
    108年度北小字第2998號民事事件民國108年12月12日言詞辯
    論筆錄聲請再審，主張依據告訴人王澤亞提出之錄影證據及
    該筆錄所載錄影勘驗內容，認本案有下述合理懷疑存在，應
    受無罪判決：⒈告訴人王澤亞自進入鏡頭起至影片結束止，
    均未對聲請人錄影，然而在告訴人背對聲請人情況下，聲請
    人突然出聲質問「拍甚麼拍？」，查聲請人無精神病史、事
    發時神智清楚，若非當時係見到游政勳對聲請人錄影，為何
    會發出「拍甚麼拍？」之質問？又聲請人在回嗆王澤亞嗆聲
    「誰拍你啊？」時，係說「豬、不要臉的豬拍的」及「全家
    死光光偷椅子的拍的」，「拍的」二字當然係指稱當時對聲
    請人錄影之人，查王澤亞自進入鏡頭後即未對聲請人錄影，
    故聲請人所說該兩句話顯然非指稱王澤亞，是則檢察官及法
    官認聲請人所說該兩句話係指稱王澤亞之認定顯有疑義。⒉
    上述影片1分12秒處，聲請人說「拿出來看、我ACCUSE」時
    ，明確可看出係面向告訴人並以手指向告訴人，惟於聲請人
    說「豬、不要臉的豬拍的」及「全家死光光偷椅子的拍的」
    時，只能顯示聲請人說話時以手指向前方連點數次，並無法
    認定係指向王澤亞，蓋當時游政勳係站立於告訴人左側後方
    並對聲請人錄影〈案外人張金祥站於王澤亞右側後方錄影，
    與游政勳平行，故游政勳無法被拍到〉，聲請人以手指向前
    方連點數次時，比對影片1分12秒處明確可看出係面向告訴
    人並以手指向告訴人之情況，此時明顯係偏向王澤亞右側〈
    事實係指向游政勳〉；聲請人口出「豬、不要臉的豬拍的」
    及「全家死光光偷椅子的拍的」語句時，既無法確定係以手
    指向王澤亞，再次證明「認定該兩句話係指稱王澤亞」一事
    ，顯有疑義等語。聲請人所執上開再審事由雖經本院裁定駁
    回其再審聲請，但聲請人認該裁定「理由欄三、㈢」已肯認
    聲請人之主張，認定聲請人辱罵之對象包括游政勳及告訴人
    ，雖該裁定所稱聲請人辱罵之對象包括告訴人一節，依據前
    述說明，顯非事實，然該裁定既已認定聲請人辱罵之對象包
    括游政勳，並非僅針對告訴人王澤亞，已足以推翻原確定判
    決所認之事實，爰提出本院109年度聲再字第50號裁定作為
    新證據，請准對本案進行再審。㈡109年6月21日及同年8月25
    日聲請人與游政勳間之對話錄影光碟：聲請人稱109年6月21
    日錄影光碟內容係聲請人要求游政勳就其在臺北地院108年
    度北小字第2998號民事事件作偽證一事，向聲請人道歉，游
    政勳拒絕道歉，然回稱「都過去了！」，同年8月25日之對
    話游政勳亦承認在民事事件作偽證，故無法佐證被告有辱罵
    告訴人王澤亞之舉，足以推翻原確定判決所認之事實，請准
    對本案進行再審等語。
二、有罪之判決確定後，因發現新事實或新證據，單獨或與先前
    之證據綜合判斷，足認受有罪判決之人應受無罪、免訴、免
    刑或輕於原判決所認罪名之判決者，為受判決人之利益，固
    得依刑事訴訟法第420條第1項第6款規定聲請再審；然該所
    稱的新事實或新證據，須確實足以動搖原確定判決所認定之
    犯罪事實，亦即學理上所謂的確實性（或明確性、顯著性）
    要件，且是否符合此項要件，其判斷，當受客觀存在的經驗
    法則、論理法則所支配，並非聲請人任憑主觀、片面自作主
    張，就已完足；倘提出所主張之新事實或新證據，單獨或與
    先前之證據綜合判斷，尚無法產生合理懷疑，不足以動搖原
    確定判決所認定之事實者，亦無准予再審之餘地。
三、經查：　
　㈠原確定判決認定聲請人於107年5月18日下午3時58分許，在臺
    北市○○區○○路0段0號「台北金融大樓股份有限公司」之信義
    路大門外之公開座位區，欲拿取該公司放置之鐵椅，遭該公
    司保全人員王澤亞等人錄影蒐證，聲請人基於公然侮辱之犯
    意，公然以「豬、不要臉的豬拍的」、「全家死光光偷椅子
    的拍的」等語辱罵王澤亞，犯刑法第309條第1項之公然侮辱
    罪之事實，係依據聲請人之部分自白、證人即告訴人王澤亞
    於偵查中之證述及告訴人提出之手機錄影檔案暨法院勘驗筆
    錄等證據資料調查結果，綜合研判，資以認定，並針對聲請
    人之辯詞何以不可採信，於判決內予以指駁，已具體說明認
    定聲請人犯公然侮辱罪之犯罪事實所憑證據及得心證理由。
　㈡聲請人引本院109年聲再字第50號裁定為新證據，主張該裁定
    肯認聲請人之主張，認定聲請人辱罵之對象包括游政勳及告
    訴人，並非僅針對告訴人王澤亞，已足以推翻原確定判決所
    認之事實云云，姑且不論聲請人所引上開該裁定理由並未認
    聲請人當時所侮辱之對象並非告訴人王澤亞，且本院109年
    聲再字第50號裁定係聲請人對於原確定判決提出臺灣臺北地
    方法院108年度北小字第2998號民事事件108年12月12日言詞
    辯論筆錄及108年3月26日其與游政勳之對話光碟，主張為新
    證據，聲請再審，經法院審查其所提再審事由認與刑事訴訟
    法第420條第1項第6款之再審要件不合，認其聲請無理由而
    駁回再審聲請，該裁定本身為法院判斷之結論，並非適格之
    證據，聲請人執之聲請本件再審，於法未合。至於聲請人其
    餘主張依王澤亞提出之錄影畫面及臺灣臺北地方法院108年
    度北小字第2998號民事事件108年12月12日言詞辯論筆錄，
    應認定聲請人無罪各節，或係對原確定判決之證據取捨持相
    異評價而再行爭執，或已經本院109年聲再字第50號裁定認
    無再審理由而以裁定駁回，不得更以同一原因聲請再審（依
    刑事訴訟法第434條第3項），即使與本案所主張之「新事證
    」綜合評價後，亦無從動搖原確定判決，使聲請人受較有利
    之判決，是此部分之聲請意旨亦與刑事訴訟法第420條第1項
    第6款之再審要件不合，併此敘明。
　㈢聲請人所引109年6月21日、同年8月25日其與游政勳間之對話
    錄影光碟，依聲請人所述，此錄影光碟內容係聲請人要求游
    政勳就其在臺北地院108年度北小字第2998號民事事件作偽
    證一事，向聲請人道歉，游政勳拒絕道歉，然回稱「都過去
    了！」，之後於同年8月25日再度要求游政勳道歉時，認為
    游政勳回答「有」即係坦承作偽證等語。然游政勳於原確定
    判決審理過程中，從未以證人身分出庭作證（按游政勳以證
    人身分出庭係於民事案件中，而非本件刑事案件），原確定
    判決亦無引用任何游政勳之證詞據以為認定犯罪事實之證據
    ，故原確定判決之認定本即不受游政勳另於民事案件之證述
    內容所影響。且「都過去了！」此句語意並無「過去發生過
    的事不存在」之意，是上開聲請人與游政勳於審判外之對話
    內容，無論單獨或與先前已經存在於卷內之各項證據綜合判
    斷觀察，均難認可產生合理懷疑，不足以動搖原罪確定判決
    。
　㈣末查聲請人主張告訴人王澤亞事實上非受害人，不具告訴權
    ，故本案程序違法云云，然主張其法益因他人之犯罪而直接
    被侵害者，即為犯罪之被害人，得為告訴，至於所申告之犯
    罪事實及對象是否成立犯罪，乃實體法上有無理由之判斷，
    且再審係對確定判決認定事實違誤所設之救濟程序，與非常
    上訴係針對審判違背法令所設救濟程序不同，是聲請人主張
    原確定判決程序違法云云，亦非適法之再審事由，併此敘明
    。
四、綜上，聲請人聲請再審所提事由核與刑事訴訟法第420條第1
    項第6款之再審要件不合，聲請人聲請再審為無理由，應予
    駁回。
據上論斷，應依刑事訴訟法第434條第1項，裁定如主文。
中　　華　　民　　國　　109 　年　　8 　　月　　28　　日
                  刑事第六庭  審判長法　官  劉方慈
                                    法　官  朱嘉川
                                    法　官  許曉微
以上正本證明與原本無異。
不得抗告。
                                    書記官  徐仁豐
中　　華　　民　　國　　109 　年　　8 　　月　　28　　日